【裁判字號】    94,簡上,312
【裁判日期】    950210
【裁判案由】    傷害等
【裁判全文】
臺灣臺南地方法院刑事判決             94年度簡上字第312號
上  訴  人  丙○○
即  被  告
上列上訴人因傷害等案件，不服本院九十四年度簡字第一八八七
號，中華民國九十四年八月三十一日第一審簡易判決（原聲請簡
易判決處刑案號九十四年度偵字第二五六八號），提起上訴，本
院判決如下：
    主  文
上訴駁回。
    事  實
一、丙○○乃設於台南市○○○路○段九十二號國際汽車商行之
    負責人，經營中古車買賣，緣於民國（下同）九十三年八月
    十四日出售車牌號碼號二Ｓ—六四六一號自小客車（下簡稱
    系爭車輛）予侯意玲，交車後旋因前差速器故障於同年月十
    九日進廠維修，由丙○○支付其中修理費用新台幣（下同）
    三千五百元，嗣系爭車輛復因其他問題，進入台南市○區○
    ○○路一段二二三號歷成汽車修配廠進行估價，侯意玲乃委
    由友人丁○出面，丙○○亦於同年月二十七日中午十二時許
    前往歷成汽車修配廠與之洽談系爭車輛修理之問題，雙方因
    意見不合，丙○○竟基於公然侮辱之概括犯意，在歷成汽車
    修配廠外，以「幹Ｘ娘」、「幹Ｘ娘，好膽不要走」等三字
    經侮辱丁○；丁○又於同年八月三十日晚間八時許與侯意玲
    一同前往國際汽車商行，欲與丙○○討論系爭車輛瑕疵責任
    歸屬事宜，雙方談判未成，丁○即持Ｖ８攝影機拍攝該處，
    並揚言要找「蘋果日報」報導，丙○○一怒之下，即承前開
    公然侮辱之概括犯意，以三字經辱罵丁○，另基於傷害之犯
    意，出手毆打丁○頭部，致丁○受有頭部撕裂傷一公分、頭
    部血腫一乘一公分等傷害。
二、案經丁○訴由台南市警察局第一分局報告臺灣臺南地方法院
    檢察署檢察官偵查後聲請簡易判決處刑。
    理  由
壹、認定事實所憑證據
一、訊據上訴人即被告丙○○坦承於前揭時、地因系爭車輛故障
    及維修等情，與告訴人丁○發生口角及肢體拉扯，惟矢口否
    認有何公然侮辱及傷害之犯行，辯稱：起因係告訴人屢以系
    爭車輛存有瑕疵等情，要求被告給付一萬八千元之修理費用
    ，卻拒絕試車，又企圖攝影及揚言找蘋果日報等足以毀損被
    告商譽之手段，方基於自衛方與告訴人發生拉扯，所為應屬
    阻郤違法之正當防衛行為云云。
二、被告連續公然侮辱告訴人部分
  (一)查告訴人對於被告前開連續公然侮辱部分之犯罪事實，業於
    警詢、偵查中指訴綦詳，又經證人即歷成汽車修配廠負責人
    乙○○於本院審理時證述「（九十三年八月二十七日中午十
    二時，有無目擊丙○○與丁○發生爭執）我沒有目擊，但有
    聽到吵架聲音」、「應該有聽到三字經的話」等語明確（本
    院九十五年一月二十四日審判筆錄），查證人乙○○乃親耳
    聽聞兩造爭執過程之人，與被告有汽車維修事項之往來，又
    係被告聲請傳訊之友性證人，所為不利被告之證述，自屬可
    採，且由被告歷次供述中，均未提及告訴人曾於雙方爭執時
    ，以三字經辱罵被告乙節，因此，足證被告於九十三年八月
    二十七日，確實有以三字經辱罵告訴人。
  (二)次查，證人即偕同告訴人於九十三年八月三十日前往國際汽
    車商行之侯意玲於偵查中亦證稱：「我與丁○一起到丙○○
    的店談車子維修的事情，丙○○不同意，他覺得我們是去搗
    亂，我們就說要去找消基會，丙○○就出言罵我們‧‧‧」
    等語明確，查證人侯意玲乃當場親見親聞兩造爭執過程之人
    ，對於爭執過程之描述，亦與告訴人指訴細節並無出入，且
    於偵查中具結作證，所為之證述應屬可採。而質之被告聲請
    傳訊之證人李淑娟於本院審理時證述：「這中間有客人上門
    ，我出去招呼客人，有一段細節我沒有看到」、「（他們在
    爭吵時，聲量是否很大）在店內有無爭吵我不知道，因為當
    時我在店門口販賣桶子雞」等情，足徵證人李淑娟於雙方討
    論系爭車輛意見不合而生口角爭執時，並未全程在場，亦未
    聽聞兩造爭執之全部內容及過程，自無法證明被告於爭執過
    程中，有無以三字經辱罵告訴人等重要待證事項，因此，尚
    難憑證人李淑娟片段在場之見聞，推斷證人侯意玲前開證述
    ，存有顯不可信之情況，是以，被告空言指摘證人侯意玲虛
    偽證述乙節，並不可採。
  (三)再查，被告於九十三年十一月二十五日警詢時坦承有辱罵告
    訴人「渾蛋」，又於九十四年三月四日偵查中亦自承有以三
    字經辱罵告訴人等情，乃經本院依職權勘驗前開警偵訊錄音
    屬實，並製作錄音譯文一份在卷可稽，復為被告於本院審理
    時所不否認，益證被告於警詢、偵查中自白公然污辱告訴人
    乙情，應屬事實，所為前開辯解，乃事後卸責推諉之詞，不
    足採信。
  (四)綜上各節以觀，被告前揭所辯，顯係事後卸責之詞，並不足
    採，本件事證明確，被告公然侮辱部分之犯行堪以認定。
三、被告傷害告訴人部分
  (一)查此部分犯罪事實，亦據告訴人於警詢偵查中指訴騏詳，並
    有台南市立醫院驗傷診斷書一紙在卷可佐，核與證人侯意玲
    人於偵查中證述：「我與丁○一起到丙○○的店談車子維修
    的事情，丙○○不同意，他覺得我們是去搗亂，我們就說要
    去找消基會，丙○○就出言罵我們，我們走出外面要拍照，
    丙○○就拿椅子出來往丁○頭上打‧‧‧」乙節亦屬相符。
  (二)又查，被告不否認與告訴人有發生拉扯，更於偵查中供承有
    拿椅子的動作，係出於自然反應，此觀之九十四年四月八日
    偵訊筆錄可明，第參以臺南市警查局第一分局東門派出所檢
    送之員警工作紀錄簿清楚記載「九十三年八月三十日晚間二
    十一時二十五分，備案，一、民眾丁○於九十三年八月三十
    日下午二十時，與該車行老闆丙○○要求修理該部自小客車
    ，他（丙○○）不願幫我（丁○）維修，我稱要叫蘋果日報
    來，幫他打廣告後，他就拿椅子毆打我（檢附診斷書），致
    我身體受傷」等情，足徵被告與告訴人於是日晚間八時許發
    生爭執後，告訴人旋往臺南市立醫院進行驗傷，並立即於當
    日晚間九點二十五分檢附驗傷診斷書前往派出所備案，告訴
    人於備案當時業已指訴被告持椅子毆打告訴人頭部之行為，
    因此，被告辯稱東門派出所警員陪同告訴人折返現場處理時
    ，並未發現告訴人頭部受有傷勢云云，顯與事實不符，益證
    告訴人指稱被告持椅子毆打其頭部乙節非虛。
  (三)再查，證人李淑娟於本院審理時雖證稱：「（有看到他二人
    發生拉扯）有」、「（他們拉扯時，被告有無受傷）他們拉
    扯時，我剛好在包雞，他們二人有無互相傷害到身體我不知
    道」等語，然查證人李淑娟於雙方討論系爭車輛意見不合，
    而在店內發生爭執拉扯部分，並未全程在場，已見前述，自
    無法證明被告於爭執過程中，有無持椅子傷害告訴人之身體
    等重要待證事項，因此，尚難憑證人李淑娟片段在場之見聞
    ，推斷證人侯意玲前開證述至明。
  (四)至被告抗辯與告訴人發生拉扯係出於自衛之行為云云，惟按
    對於現在不法之侵害，而出於防衛自己或他人權利之行為，
    不罰。但防衛行為過當者，得減輕或免除其刑，刑法第二十
    三條定有明文。所謂正當防衛必須對於現在不法之侵害始得
    為之，申言之，行為人基於防衛自己或他人之意思，防衛他
    人現在之「不法侵害」，若無不法侵害之行為，自無主張正
    當防衛之餘地。查被告與告訴人發生肢體拉扯，進而持椅子
    毆打告訴人頭部，乃起因告訴人揚言要將兩造間之購車糾紛
    訴諸媒體，並欲以攝影機錄攝兩造爭執情形，然告訴人訴諸
    媒體一事，尚未發生，並無不法侵害可言，縱欲拍攝兩造爭
    執畫面，亦僅供蒐證之用，難謂現已生毀損被告商譽之事實
    ，依前開說明，既無現在不法侵害之存在，被告自無主張有
    對告訴人正當防衛權利之餘地，因此，被告毆打告訴人身體
    之行為，核與正當防衛之要件顯然不符，因此，被告抗辯毆
    打告訴人係出於自衛云云，亦不可採。
  (五)綜上所述，被告前揭所辯，顯係事後卸責之詞，不足採信，
    本件事證明確，被告傷害部分之犯行堪以認定。
貳、論罪科刑
一、衡之「幹Ｘ娘」、「幹Ｘ娘，好膽不要走」、「渾蛋」、三
    字經等語之語意，均是表示輕蔑或攻擊之意思，足生貶損被
    侮辱人在社會上所保持之人格與地位評價程度至明，準此，
    核被告前開所為，係犯刑法第二百七十七條第一項之普通傷
    害罪以及第三百零九條第一項之公然侮辱罪。被告於九十三
    年八月二十七日、三十日先後多次公然侮辱犯行，時間緊接
    ，犯罪構成要件相同，顯係基於概括之犯意反覆為之，為連
    續犯，應依刑法第五十六條之規定，以一罪論，並依法加重
    其刑。又被告所犯上開二罪犯意各別，行為互殊，應分論併
    罰。
二、原審以被告罪證明確，逕依刑事訴訟法第四百四十九條第一
    項前段、第四百五十四條第二項，刑法第五十六條、第二百
    七十七條第一項、第三百零九條第一項、四十一條第一項前
    段、第四十二條第二項前段，罰金罰鍰提高標準條例第一條
    前段、第二條，逕以簡易判決量處被告連續公然侮辱人，處
    罰金一千五百元；又傷害人之身體，處拘役四十日，罰金、
    拘役部分均分別諭知易服勞役、易科罰金之折算標準。本院
    經核其認事用法，均無不當，量刑亦稱妥適。被告上訴意旨
    以其未公然侮辱及傷害告訴人為由，指摘原判決不當，為無
    理由，應予駁回。
據上論斷，應依刑事訴訟法第四百五十五條之一第一項、第三項
、第三百六十八條，判決如主文。
本案經檢察官甲○○到庭執行職務。
中    華    民    國    95    年    2     月    10    日
                  刑事第九庭  審判長法  官  蔡奇秀
                                    法  官  楊佳祥
                                    法  官  黃欣怡
以上正本證明與原本無異
本件不得上訴
                                    書記官  陳怡吟
中    華    民    國    95    年    2     月    10   日


司法院資訊處製作；財團法人民間司法改革基金會備份。
